臺灣臺北地方法院刑事裁定
111年度毒聲字第337號
聲  請  人  臺灣臺北地方檢察署檢察官
被      告  蔡鈞宸



上列被告因違反毒品危害防制條例案件，經檢察官聲請送觀察、
勒戒（111年度毒偵字第1226號、111年度聲觀字第307號），本
院裁定如下：
    主  文
甲○○施用第二級毒品，應送勒戒處所觀察、勒戒，其期間不得
逾貳月。
    理  由
一、聲請意旨略以：被告甲○○基於施用第二級毒品之犯意，於民
    國111年1月9日上午8時10分許為警採尿起回溯96小時內某時
    ，在某不詳地點，以不詳方式，施用第二級毒品甲基安非他
    命1次（不含經通知到案至採尿前該段期間）。嗣因被告為
    警方毒品調驗人口，於同年月日，經新北市政府警察局新店
    分局通知到場採尿，鑑驗結果呈安非他命類陽性反應，始悉
    上情，爰依毒品危害防制條例第20條第1項及觀察勒戒處分
    執行條例第3條第1項之規定，聲請將被告送勒戒處所觀察、
    勒戒等語。
二、按犯毒品危害防制條例第10條之罪者，檢察官應聲請法院裁
    定，或少年法院（地方法院少年法庭）應先裁定，令被告或
    少年入勒戒處所觀察、勒戒，其期間不得逾2月；依第1項規
    定為觀察、勒戒或強制戒治執行完畢釋放後，3年後再犯第1
    0條之罪者，適用本條前2項之規定，毒品危害防制條例第20
    條第1項、第3項分別定有明文。又毒品危害防制條例第20條
    第3項規定，所謂「3年後再犯」，只要本次再犯距最近1次
    觀察、勒戒或強制戒治執行完畢釋放，已逾3年者，即該當
    之，不因其間有無犯第10條之罪經起訴、判刑或執行而受影
    響（最高法院刑事大法庭109年度台上大字第3826號裁定意
    旨可供參照）。又「附命緩起訴」之被告縱使完成「戒癮治
    療」，難認得與觀察、勒戒或強制戒治「已執行完畢」之情
    形等同視之，倘其施用毒品犯行距最近1次「觀察、勒戒或
    強制戒治」執行完畢釋放後已逾3年，縱係於完成戒癮治療3
    年內再犯，仍應依修正後毒品條例第20條第1項、第2項規定
    進行「觀察、勒戒或強制戒治」程序，不得逕行起訴（最高
    法院110年度台上字第2096號判決意旨參照）。承此，是否
    應予被告觀察、勒戒，則應視被告於本案施用毒品犯行前之
    3年內有無已經觀察、勒戒之情事，若本案犯行前3年內被告
    並無經觀察、勒戒之情事，檢察官聲請將被告送觀察、勒戒
    ，於法自屬有據。
三、訊據被告於警詢及偵訊時矢口否認施用第二級毒品甲基安非
    他命，辯稱：伊未施用毒品，伊至108年12月從中國福清返
    台後即沒有施用毒品，伊過年前有去永和賭博，賭博現場有
    人在施用毒品，伊走進去才看到有人在吸食安非他命，伊知
    悉有人在場施用毒品後大約10分鐘就離開現場云云。惟其為
    警所採集之尿液檢體，經送台灣尖端先進生技醫藥股份有限
    公司以EIA酵素免疫分析法初驗檢驗後，再以氣相層析質譜
    儀確認結果，確呈甲基安非他命類陽性反應，此有台灣尖端
    先進生技醫藥股份有限公司111年1月27日出具之濫用藥物檢
    驗報告（尿液檢體編號：DZ00000000000）、列管毒品人口
    尿液檢體採集送驗紀錄表各1份（見偵字卷第11至13頁）附
    卷可考。按甲基安非他命經口服投與後約70％於24小時內自
    尿中排出，約90％於96小時內自尿中排出，惟由於目前國內
    尿液中甲基安非他命之檢驗僅為鑑定是否呈陽性反應，尚未
    定其含量，且甲基安非他命之成分檢出與其投與方式、投與
    量、個人體質、採尿時間與檢測儀器之精密度等諸多因素有
    關，因此僅憑尿液中呈安非他命陽性反應，並無法確實推算
    吸食時間距採集時間之長短，然最長可能不會超過4 日，此
    業經行政院衛生署藥物食品檢驗局81年2 月8日（81）藥檢
    壹字第001156號函示明確。又雖於文獻報告中確實有藥品或
    食物因交叉反應，可在尿液測試中產生偽陽性之安非他命反
    應，然利用精密的儀器分析，將可排除偽陽性之可能，得到
    正確的答案，而目前最常採用之確認方法氣相層析質譜儀，
    於法務部檢驗合格之良好操作條件檢測單位，以氣相層析質
    譜儀做藥物及代謝物之定性及定量分析，幾乎不會有偽陽性
    反應產生，此有行政院國軍退除役官兵輔導委員會臺北榮民
    總醫院83年4 月7 日（83）北總內字第03059號函示明確。
    查上開被告所採尿液送驗結果確呈甲基安非他命之陽性反應
    ，而警方送驗之尿液為被告親自排放，且被告對於採尿過程
    並無意見，業據被告於警詢時及偵查中供承不諱，又該檢驗
    結果先後經酵素免疫分析法及氣相層析質譜儀法進行確認，
    足已排除偽陽性之可能，足認被告確有於111年1月9日上午8
    時10分許為警採尿前96小時內（不含為警通知到案時迄採尿
    之時間），施用甲基安非他命之行為甚明，被告上開所辯，
    顯與前揭事證不符，洵無足採。
四、被告並未有於3年內經送勒戒處所執行觀察、勒戒之前案紀
    錄，有臺灣高等法院被告前案紀錄表可佐。而被告前雖因施
    用毒品案件，經臺灣基隆地方檢察署（下稱基隆地檢署）檢
    察官以107年度毒偵字第1344號為附命完成戒癮治療之緩起
    訴處分確定，然因被告於治療期間無故未依指定時間接受藥
    物治療、心理治療及社會復健治療逾3次，又無正當理由未
    於指定時間遵守觀護人室進行追蹤輔導及不定期採尿檢驗之
    預防再犯所為之必要命令，故經基隆地檢署檢察官以108年
    度撤緩字第350號撤銷上開緩起訴處分確定。衡以被告因施
    用第二級毒品甲基安非他命案件經基隆地檢署檢察官為附命
    完成戒癮治療之緩起訴處分，卻未能於緩起訴期間配合接受
    戒癮治療及預防再犯之必要命令，並經撤銷緩起訴處分確定
    ，是聲請人認不宜為附命完成戒癮治療之緩起訴處分等多元
    處遇，並於裁量後選擇向本院聲請將被告送勒戒處所觀察、
    勒戒，揆諸前揭說明，並無違法或裁量濫用之情事，應予准
    許，依照前揭說明，自應將被告令入勒戒處所觀察、勒戒，
    其期間不得逾2月。
五、依毒品危害防制條例第20條第3項，觀察勒戒處分執行條例
    第3條第1項，裁定如主文。
中　　華　　民　　國　　111 　年　　5 　　月　　30　　日
           　　　 刑事第四庭    法　官　曾名阜
上正本證明與原本無異。
如不服本裁定，應於裁定送達後5日內向本院提出抗告狀。因疫
情而遲誤不變期間，得向法院聲請回復原狀。
                                書記官  李宜蓁
                                
中　　華　　民　　國　　111 　年　　5 　　月　　31　　日